【裁判字號】    98,交抗,1054
【裁判日期】    980417
【裁判案由】    違反道路交通管理處罰條例
【裁判全文】
臺灣高等法院交通事件裁定            98年度交抗字第1054號
抗  告  人
即受處分人  甲○○
                    國民
上列抗告人因違反道路交通管理處罰條例案件，不服臺灣士林地
方法院，中華民國98年3月5日所為裁定（ 98年度交聲字第161號
），提起抗告，本院裁定如下：
    主  文
抗告駁回。
    理  由
一原處分意旨略以：異議人即受處分人甲○○駕駛其所有車號9H
  B-600號重型機車，於民國 97年11月7日上午8時58分許，行經
  臺北市○○區○○路 6段（北往南方向）時，違規行駛劃設「
  禁行機車」標誌之車道上，經台北市政府警察局交通警察大隊
  拍照逕行舉發，裁決機關因認異議人有「機器腳踏車，不在規
  定車道行駛」之違規行為，而於 97年5月19日以北市裁二字第
  裁22-AOO305872號裁決書，依道路交通管理處罰條例第45條第
  13款規定裁處異議人罰鍰新台幣600元，並依同條例第63條第1
  項第1款（裁決書漏載第1項第1款）記違規點數1點等語。
二原裁定意旨略以：異議人於上開時、地，因騎乘其所有之車號
  9HB-600 號重型機車，經警逕行舉發有「機器腳踏車，不在規
  定車道行駛」之違規等情，業據證人即舉發員警王玨捷到庭證
  述明確，並有採證照片、臺北市政府警察局舉發違反道路交通
  管理事件通知單附卷可證，異議人雖以：本案雖經員警提出採
  證照片，但照片中機車之車牌號碼過於模糊，不能辨識是否為
  異議人之機車，且舉發地點無禁行機車之標誌，無法證明只能
  行駛汽車，另機車專用道過於狹窄，只有一線道，容易因機車
  過多，而稍微駛出專用道云云置辯，惟查：(一)證人王玨捷證稱
  ：採證照片是其所拍攝，當時其在違規地點分隔島上值勤，上
  班時間承德路六段北往南車流量較多，比較多的機車騎士為趕
  時間，會行駛禁行機車的車道，該路段共有 6個車道，1到4的
  機車當時行駛的車道是第 4車道等語明確，並提出採證照片、
  該路段照片、現場圖、機車車籍明細表、車牌集中查詢資料明
  細、光碟1張在卷可佐。(二)依第1張採證照片所示， 1輛由頭戴
  黑色安全帽、身著墨綠色外套、藍色長褲之機車騎士所騎乘之
  黑色機車，行駛於機車專用道左側之車道；另依員警就採證照
  片所翻拍之第 2、3張機車照片及光碟1張所示，機車車牌部分
  經拉近放大檢視後，車牌號碼確實為異議人所有之 9HB-600號
  機車無誤，異議人雖另質疑該部違規機車車牌可能為 9H8-600
  號、9M8-600號、9MB-600號、9WB-600號、9W8-600號，然經員
  警一一調閱上開車牌號碼之車籍資料查詢結果，發現上開車號
  並無相對應之車籍資料可資查詢，參以照片中違規車輛之顏色
  、車型，復與異議人所有之 9HB-600號機車車籍資料相符，有
  機車車籍明細表、車牌集中查詢資料明細各 1份存卷可查，堪
  認前開違規行駛禁行機車道之機車應即為異議人所有之9HB-60
  0號機車。 (三)按「禁行機車」標字，用以告示本車道禁止汽缸
  總排氣量未滿 550立方公分之機器腳踏車通行，繪設於路段起
  點，路段過長時，得於路段中加繪之，道路交通標誌標線號誌
  設置規則第 178條定有明文，異議人為領有駕駛執照之駕駛人
  對上開規定，自應知之，於騎乘機車時，自應隨時注意道路上
  之標示，避免爭道行駛。經查該承德路六段由北往南方向之路
  段（即異議人違規時所騎乘機車之路段），其道路共有 6線車
  道，且於違規路段之起點業已清楚標示第 1-4車道為「禁行機
  車」之標誌，此觀之員警所提出之前該現場道路照片可資證明
  ，而前開標字之設立位置核與前揭道路交通標誌標線號誌設置
  規則第 178條並無違反，是異議人騎乘機車進入該路段前應可
  清楚辨別而知悉。(四)另由採證照片觀之，異議人之機車確實行
  駛於第 4車道之快車道上無訛，而異議人於機車專用道上如遇
  有車多擁塞之情形時，實可向右駛入慢車道（第 6車道）閃避
  ，或在原車道上調節行車速度以避免危險，並非必須駛入快車
  道上以達閃避之目的，其辯稱因上班時間車多，行駛不易，機
  車專用道狹窄，恐因此駛入快車道一節，縱認屬實，亦難辭違
  規之責，不能據以主張減輕罰責或免罰。本件異議人違反道路
  交通管理處罰條例第45條第13款之違規行為事證明確。原處分
  機關援引前開規定，裁處異議人罰鍰 600元，並依同條例第63
  條第1項第1款，記違規點數 1點，核無不合。異議人聲明異議
  為無理由，應予駁回等語。
三抗告意旨略以：本件舉發照片中機車之車牌號碼過於模糊，不
  能辨識為抗告人之機車，且舉發地點無禁行機車之標誌，無法
  證明舉發地點即為承德路及只能行駛汽車，另機車專用道過於
  狹窄，只有一線道，容易因機車過多，而稍微駛出專用道，為
  此提出抗告云云。
四本院查：
  (一)按道路交通管理處罰條例所指之汽車包括機器腳踏車，又汽
    車駕駛人，爭道行駛而有機器腳踏車不在規定車道行駛之情
    形者，處 600元以上1,800元以下之罰鍰，並記違規點數1點
    ，道路交通管理處罰條例第3條第8款、第45條第13款及同條
    例第63條第1項第1款分別定有明文。次按汽車駕駛人，未依
    規定行駛車道，當場不能或不宜攔截製單舉發者，得以非固
    定式科學儀器取得證據資料證明其行為違規，記明車輛牌照
    號碼、車型等可資辨明之資料，以汽車所有人為被通知人製
    單舉發，此見同條例第7條之2第1項第7款、第2項第5款、第
    4 項規定即明。末按「禁行機車」標字，用以告示本車道禁
    止汽缸總排氣量未滿 550立方公分之機器腳踏車通行，繪設
    於路段起點，路段過長時，得於路段中加繪之，道路交通標
    誌標線號誌設置規則第178條定有明文。
  (二)抗告人雖指舉發照片車牌模糊無法辨識云云，惟本件違規機
    車之車牌號碼為 9HB-600號，並非無法辨識，有放大舉發照
    片2幀在卷可稽（見原審卷第 34頁）。又舉發員警王玉捷為
    求慎重，另調閱車牌9H8-600號、9M8-600號、9MB-600號、9
    WB -600號、9W8-600號機車之車籍資料，均查無車籍資料（
    見原審卷第28頁背面）。而抗告人所有車牌 9HB-600號機車
    之廠牌為「三陽黑」，有重型機車籍資料在卷可按（見原審
    卷第21頁），適與舉發照片中之機車相合。本件應無誤認違
    規車輛車牌號碼之虞。況抗告人於原審僅稱其忘記於違規時
    間有否駕駛機車行經違規地點云云（見原審卷第26頁），並
    未明白否認有於違規時間行經違規地點。益徵舉發照片之機
    車即為抗告人所有車牌 9HB-600號機車無訛。抗告人置卷內
    明白之舉發照片於不顧，猶指9相近於7，H近似於K、W、X、
    W、X，B近似於3、8、E、P、R，尚有其他可能車號云云，恣
    意爭辯，自無可採。
  (三)台北市○○路○段入口處，路面上有劃設禁行機車之標誌，
    違規地點位於承德路六段往士林方向，舉發照片中之機車係
    行駛於第 4車道，該車道為禁行機車車道等情，業據證人舉
    發員警王玉捷於原審到庭證述綦詳（見原審卷第28頁），並
    有台北市○○路○段入口處照片、機車行駛於第 4車道之照
    片各1幀在卷可憑（見原審卷第 9頁、第8頁）。抗告人未在
    規定車道行駛之違規事實明確。
  (四)抗告人雖指機車專用道過於狹窄，易因機車過多，而稍微駛
    出專用道云云。惟縱令機車專用道機車甚多，駕駛人仍應按
    順序行駛於規定車道上，不得利用禁止機車道超車或併行。
    且觀諸舉發照片（見原審卷第8頁）車牌9HB-600號機車右側
    之各機車均能按規定行駛於機車專用道上，並無不能行駛於
    機車專用道之情事。抗告人所辯，顯不足採。
  (五)綜上所述，原處分機關依道路交通管理處罰條例第45條第13
    款、第 63條第1項第1款之規定，裁處抗告人罰鍰600元，並
    記違規點數 1點，核無違誤。原審駁回抗告人異議之聲明，
    核無不合。抗告人猶執陳詞提起抗告，指摘原裁定不當，為
    無理由，應予駁回。
三、據上論結，應依道路交通案件處理辦法第26條，刑事訴訟法
    第412條，裁定如主文。
中    華    民    國    98    年    4     月    17    日
                  刑事第七庭  審判長法  官  陳晴教
                                    法  官  游紅桃
                                    法  官  楊智勝
以上正本證明與原本無異。
不得再抗告。
                                    書記官  林桂玉
中    華    民    國    98    年    4     月    20    日


司法院資訊處製作；財團法人民間司法改革基金會備份。
